【裁判字號】    90,易,2454
【裁判日期】    901221
【裁判案由】    違反動產擔保交易法
【裁判全文】
台灣台中地方法院刑事判決                          九十年度易字第二四五四號
    公  訴  人  台灣台中地方法院檢察署檢察官
    被      告  乙○○  原名.
右列被告因違反動產擔保交易法案件，經檢察官聲請簡易處刑（九十年度偵字第九五
二０號），經本院沙鹿簡易庭認不宜依簡易判決處刑，移
左：
    主    文
乙○○動產擔保交易之債務人，意圖不法之利益，將標的物遷移，致生損害於債權人
，處拘役貳拾日，如易科罰金，以佰元折算壹日。緩刑貳年。
    事    實
一、乙○○（原名：施蕊）分別於民國（下同）八十八年七月二十七日、同年九月十
    五日，在台中市○○路一七四號「聲寶股份有限公司」台中分銷店，以分期付款
    附條件買賣方式，購買洗衣機（型式ES-952SBE）一台、電視機（型號SC-29V3）
    一台，並與聲寶股份有限公司（下稱聲寶公司，總公司設桃園縣龜山鄉○○路二
    十六號）簽訂附條件買賣合約，為動產擔保交易之債務人，雙方約定洗衣機總價
    款為新台幣（下同）一萬七千九百元，除第一期款一千七百五十元，餘十七期款
    ，自八十八年八月二十日起至八十九年十二月二十日止，每期給付九百五十元、
    電視機總價款為一萬八千六百元，除第一期款一千八百元，餘十二期款，自八十
    八年九月二十五日起至八十九年八月二十五日止，每期給付一千四百元，約定洗
    衣機、電視機保管地點在台中縣烏日鄉○○村○○街一九九號，在價金未付清之
    前，標的物所有權仍歸屬聲寶公司所有，買受人僅得依約先行占有使用，不得擅
    自出賣、出質、出租或為其他處分。詎乙○○於繳付洗衣機七期、電視機五期款
    後，即自八十九年三月起拒不付款，竟意圖為自己不法之利益，將上開物品遷離
    前開約定保管地點，令債權人聲寶公司追索無著，致生損害於聲寶公司。
二、案經聲寶公司告訴台灣台中地方法院檢察署檢察官聲請簡易判決處刑，經本院沙
    鹿簡易庭認為不宜簡易判決處刑，移送本院刑事庭審理。
    理    由
一、訊據被告乙○○對於八十八年七月二十七日、同年九月十五日，在台中市○○路
    一七四號聲寶公司台中分銷店，以分期付款附條件買賣方式，購買洗衣機（型式
    ES-952SBE）一台、電視機（型號SC-29V3）一台，並與聲寶公司（總公司設桃園
    縣龜山鄉○○路二十六號）簽訂附條件買賣合約，為動產擔保交易之債務人，雙
    方約定洗衣機總價款為一萬七千九百元，除第一期款一千七百五十元，餘十七期
    款，自八十八年八月二十日起至八十九年十二月二十日止，每期給付九百五十元
    、電視機總價款為一萬八千六百元，除第一期款一千八百元，餘十二期款，自八
    十八年九月二十五日起至八十九年八月二十五日止，每期給付一千四百元，約定
    洗衣機、電視機保管地點在台中縣烏日鄉○○村○○街一九九號之情，固供承不
    諱，惟辯稱：上開洗衣機、電視機，係與丙○○合夥開「佳倫小說出租店」時買
    的，店被賣掉，東西也都被丙○○拿走了，他說他是保人，有權拿走，一開始錢
    都是我在付的，東西我也不知道他拿到哪去了，錢現在已經全部付清了云云。經
    查：
  (一)右揭事實，業據告訴人聲寶公司代理人甲○○分別於偵查及本院審理時指訴明確
    ，並有聲寶牌附條件買賣契約書二紙附卷可稽。
  (二)至於被告雖辯稱：上開洗衣機、電視機，係與丙○○合夥開「佳倫小說出租店」
    時買的，店被賣掉，東西也都被丙○○拿走了云云。惟以，被告既係該附條件買
    賣契約之買受人，即為動產擔保交易之債務人，自應注意前開洗衣機、電視機之
    使用情形，並按期繳納價款，惟被告將上開洗衣機、電視機交由合夥人丙○○使
    用，並於八十九年三月起即未繳款，且告訴代理人甲○○於偵查時亦證稱：八十
    九年四月份前往查看，東西已被搬走，人也不在那裡了等語。如是，被告自應就
    其將上開洗衣機、電視機交付予丙○○使用，負其動產交易債務人之責任。從而
    ，被告此之所辯，顯係事後圖卸刑責之詞，不足為採。
  (三)綜上，事證明確，被告右揭犯行，洵堪認定。
二、核被告所為，係犯動產擔保交易法第三十八條之罪。爰審酌被告素行良好，僅因
    一時失察，未繼續繳納分期款，尚欠二萬零九百五十元分期款，惟念其犯罪後態
    度良好，且前開積欠之分期款，業已由被告清償完畢等一切情狀，量處如主文所
    示之刑，並諭知易科罰金之折算標準，以資懲儆（查被告行為後，刑法第四十一
    條業已於九十年一月十日修正公布，同年月十二日生效，本件爰依修正後刑法第
    四十一條第一項前段規定諭知易科罰金之折算標準，併此敘明。）。查被告未曾
    受有期徒刑以上刑之宣告，此有台灣台中地方法院檢察署刑案資料查註紀錄表附
    卷可查，因一時失慮，偶罹刑典，且事後業已將分期款清償完畢，經此刑之宣告
    後，應知警惕而無再犯之虞，本院因認暫不執行其刑為當，予以宣告緩刑二年，
    以啟自新。
據上論斷，應依刑事訴訟法第四百五十二條、第二百九十九條第一項前段，動產擔保
交易法第三十八條，刑法第二條第一項前段、第十一條前段、第四十一條第一項前段
（修正後）、第七十四條第一款，罰金罰鍰提高標準條例第一條前段、第二條，判決
如主文。
中      華      民      國    九十      年     十二     月    二十一    日
                                  台灣台中地方法院刑事第四庭
                                      法  官  顏  世  傑
右為正本證明與原本無異。
如不服本判決，應於送達後十日內，向本院提出上訴狀。
                                      書記官
中      華      民      國    九十      年     十二     月    二十一    日
附錄本判決論罪法條：
動產擔保交易法第三十八條：
  動產擔保交易之債務人，意圖不法之利益，將標的物遷移、出賣、出質、移轉、抵
  押或為其他處分，致生損害債權人者，處三年以下有期徒刑、拘役或科或併科六千
  元以下之罰金。


司法院資訊處製作；財團法人民間司法改革基金會備份。
